【裁判字號】    90,上易,207
【裁判日期】    900618
【裁判案由】    動產擔保交易法
【裁判全文】
臺灣高等法院花蓮分院刑事判決                      九十年度上易字第二七號
    上  訴  人  臺灣臺東地方法院檢察署檢察官
    被      告  甲○○
右上訴人因被告違反動產擔保交易法案件，不服臺灣台東地方法院九十年度易緝字第
七號中華民國九十年六月十八日第一審判決（起訴案號：臺灣台東地方法院檢察署八
十八年度偵字第三０六八號），提起上訴，本院判決如左：
    主  文
上訴駁回。
    理  由
一、台灣台東地方法院檢察署檢察官在原審法院之公訴意旨略以：被告甲○○於民國
    八十六年十一月十四日及八十七年三月二十五日，以動產擔保交易附條件買賣之
    方式，向大同股份有限公司（下稱大同公司）臺東分公司更生服務站購買ＡＶＤ
    －九六二型影音光碟機及ＡＷ－Ｇ九九六Ｂ型東芝洗衣機各乙臺，為動產擔保交
    易之債務人。雙方約定總價金新臺幣（下同）二萬三千九百二十元，分十二期及
    五期給付，每月一期，每期付款一千一百六十元（影音光碟機）及二千元（洗衣
    機），標的物存放地點為臺東市○○路○段二七九巷四十一號，在價金未付清之
    前，標的物所有權仍屬於出賣人所有，買受人僅得依約占有使用，不得任意遷移
    或為其他處分。詎被告在取得標的物之後，僅付款一萬元即拒不付款，且意圖為
    自己不法之利益，將該標的物遷移逃匿不知去向，致出賣人追索無著受有損害，
    因認被告涉有動產擔保交易法第三十八條之罪嫌云云。
二、按犯罪事實應依證據認定，無證據不得推定其犯罪事實；又不能證明被告犯罪者
    ，應諭知無罪之判決，刑事訴訟法第一百五十四條、第三百零一條第一項分別定
    有明文；且認定不利於被告之事實須依積極證據，苟積極證據不足為不利於被告
    事實之認定時，即應為有利於被告之認定，最高法院著有三十年臺上字第八一六
    號判例可資參照。次按動產擔保交易法第三十八條罪責之成立，以動產擔保交易
    之債務人意圖不法之利益，將標的物遷移、出質或為其他處分為要件，如債務人
    主觀上未有不法利益之意圖，則難以該罪相繩。
三、公訴人認被告涉有違反動產擔保交易法第三十八條罪嫌，無非以告發人乙○○之
    指述，並有被告訂購大同產品繳款保證書及繳款明細表各二紙附卷可稽，而被告
    按臺東市○○路○段二七九巷四十一號之住址傳喚，亦因遷移不明致無法送達，
    有郵局回證在卷足憑等為主要論據。訊據被告固坦承其有向大同公司臺東分公司
    更生服務站以附條件買賣方式購買影音光碟機及洗衣機各乙臺，並將上開影音光
    碟機及洗衣機（原審誤植為冷氣機，應予更正）遷移離開臺東之事實，惟堅決否
    認有何違反動產擔保交易法第三十八條之犯行，辯稱：伊係在臺北工作，故將影
    音光碟機及洗衣機移往臺北，關於分期付款事項則曾委請住在臺東之二姐謝林麗
    香幫忙處理，並告訴大同公司業務員找其姊姊收錢，可能大同公司人員未尋得謝
    林麗香，以致發生誤會，況且伊亦不知遭通緝，經緝獲到案後伊並已將債務全數
    清償，絕無不付分期款之意思等語。
四、經查被告於八十六年十一月十四日及八十七年三月二十五日以附條件買賣之方式
    向大同公司臺東分公司更生服務站分別購買影音光碟機及洗衣機（原審誤植為冷
    氣機，應予更正）各乙臺，約定總價金為二萬三千九百二十元，影音光碟機部分
    分十二期給付，每月一期，每期付款一千一百六十元，洗衣機部分分五期給付，
    每月一期，每期付款二千元，被告共僅付款一萬元等事實，業據告發人乙○○於
    偵查中及原審審理時陳述甚詳，並有附條件買賣契約書影本二紙附卷可稽。另查
    被告前已按期繳付頭期款及分期款計逾三分之一價金，暨於知悉因本案遭通緝並
    到案後，立即向大同公司繳付積欠之全部分期款之情，有分期付款收據影本在卷
    可稽，堪認被告應無惡意遷移影音光碟機及洗衣機（原審誤植為冷氣機，應予更
    正）而拒繳分期款之不法利益意圖。再被告現連絡住址為臺北縣三重市○○街二
    十四巷九號，為被告自承在卷，其所購買之影音光碟機及洗衣機（原審誤植為冷
    氣機，應予更正）依其物品之特性，本質即係隨使用人而遷移，被告因住所設在
    臺北縣而將影音光碟機及洗衣機（原審誤植為冷氣機，應予更正）搬離約定放置
    處所，乃隨人使用，係依影音光碟機及洗衣機（原審誤植為冷氣機，應予更正）
    之使用性質而為，苟查無其他證據足資認定被告圖取不法利益，自難僅憑其遷移
    影音光碟機及洗衣機（原審誤植為冷氣機，應予更正）之舉，即令負違反動產擔
    保交易法第三十八條之罪責。此外，復查無其他積極證據足資證明被告涉有公訴
    人所指之犯行，原審以被告在主觀上不具有不法利益之意圖而為被告無罪之判決
    ，認事用法並無不當。檢察官上訴徒以被告有遷移分期付款之標的物之事實，認
    為被告應成立犯罪云云，非有理由，應予駁回。
據上論斷，應依刑事訴訟法第三百六十八條，判決如主文。
本案經檢察官邱雲昌到庭執行職務。
中      華      民      國    九  十    年      九      月      六      日
                                    審判長法  官
                                          法  官
                                          法  官
不得上訴


司法院資訊處製作；財團法人民間司法改革基金會備份。
